【裁判字號】    95,訴,850
【裁判日期】    951220
【裁判案由】    毒品危害防制條例
【裁判全文】
臺灣基隆地方法院刑事判決               95年度訴字第850號
公  訴  人  臺灣基隆地方法院檢察署檢察官
被      告  甲○○
上列被告因違反毒品危害防制條例案件，經檢察官提起公訴（95
年度毒偵字第1960號），被告為有罪之陳述，本院合議庭裁定由
受命法官獨任以簡式審判程序進行審理，並判決如下：
    主  文
甲○○施用第一級毒品，累犯，處有期徒刑柒月。
    事  實
一、甲○○前因施用毒品案件，二度經觀察、勒戒後，均認無繼
    續施用毒品之傾向，先後於民國87年8月10日、89年4月25日
    釋放出所，並由臺灣高等法院及臺灣基隆地方法院檢察署檢
    察官各於87年8月26日、89年4月25日，以87年度上易字第35
    17號、89年度毒偵字第542 號為免刑判決及不起訴處分確定
    。復因施用毒品案件，經送強制戒治（92年5 月16日停止戒
    治，嗣經撤銷停止戒治，應執行殘餘戒治期間4 月28日，因
    毒品危害防制條例修正而於93年1月9日免除戒治）並提起公
    訴，由本院以91年度訴字第401號判決判處有期徒刑8月確定
    ，並於93年9月8日期滿執行完畢。再因偽造文書案件，經臺
    灣士林地方法院判處有期徒刑5 月確定，於94年11月17日執
    行完畢。
二、甲○○不思戒除毒癮，猶於95年7 月17日上午，在其位於臺
    北縣瑞芳鎮○○路○段127號住處內，以注射針筒施打右手臂
    血管之方式，施用第一級毒品海洛因一次。嗣於同日下午4
    時許，在臺北縣瑞芳鎮○○街、美食街口為警查獲。經警採
    集其尿液送驗，結果呈海洛因之嗎啡陽性反應，而悉上情。
三、案經臺北縣政府警察局瑞芳分局報告臺灣基隆地方法院檢察
    署檢察官偵查起訴。
    理  由
壹、程序事項
    查本件被告甲○○所犯者非為死刑、無期徒刑、最輕本刑為
    3 年以上有期徒刑之罪或高等法院管轄第一審案件，其於準
    備程序進行中，先就被訴事實為有罪之陳述，經告知其簡式
    審判程序之旨，並聽取公訴人、被告之意見後，本院業已依
    刑事訴訟法第273條之1第1 項之規定，裁定由受命法官獨任
    以簡式審判程序進行本案之審理。
貳、實體事項
一、前揭事實業據被告於本院審理時坦承不諱，而被告為警查獲
    後所採集之尿液檢體，經送請檢驗，結果呈海洛因之嗎啡陽
    性反應（由於海洛因在人體內會代謝成嗎啡，因此涉嫌海洛
    因之吸食者，係檢驗其尿液中之嗎啡反應），有臺灣檢驗科
    技股份有限公司95年8月1日CH/2006/70830 號濫用藥物尿液
    檢驗報告附卷可稽，足見被告自白施用第一級毒品海洛因之
    情節，與事實相符，應可採信。又查：
    (一)依最高法院95年5月9日所作成之95年度第七次刑事庭會
        議決定略以：按毒品危害防制條例於92年7月9日修正公
        布，自93年1月9日起施行，其中第20條、第23條將施用
        毒品之刑事處遇程序，區分為「初犯」及「5 年內再犯
        」、「5 年後再犯」。依其立法理由之說明：「初犯」
        ，經觀察、勒戒或強制戒治後，應為不起訴處分或不付
        審理之裁定；經觀察、勒戒或強制戒治執行完畢釋放後
        ，「5 年內再犯」者，因其再犯率甚高，原實施之觀察
        、勒戒及強制戒治既已無法收其實效，爰依法追訴或裁
        定交付審理。至於經觀察、勒戒或強制戒治執行完畢釋
        放後，「5 年後再犯」者，前所實施之觀察、勒戒或強
        制戒治已足以遮斷其施用毒品之毒癮，為期自新及協助
        其斷除毒癮，仍適用「初犯」規定，先經觀察、勒戒或
        強制戒治之程序。從而依修正後之規定，僅限於「初犯
        」及「5 年後再犯」二種情形，始應先經觀察、勒戒或
        強制戒治程序。倘被告於5 年內已再犯，經依法追訴處
        罰，縱其第三次（或第三次以上）再度施用毒品之時間
        ，在初犯經觀察、勒戒或強制戒治執行完畢5 年以後，
        已不合於「5年後再犯」之規定，且因已於「5年內再犯
        」，顯見其再犯率甚高，原實施觀察、勒戒或強制戒治
        ，已無法收其實效，即應依該條例第10條處罰。
    (二)被告前因施用毒品案件，二度經觀察、勒戒後，均認無
        繼續施用毒品之傾向，先後於87年8月10日、89年4月25
        日釋放出所，並由臺灣高等法院及臺灣基隆地方法院檢
        察署檢察官各於87年8月26日、89年4月25日，以87年度
        上易字第3517號、89年度毒偵字第542 號為免刑判決及
        不起訴處分確定。復因施用毒品案件，經送強制戒治（
        92年5 月16日停止戒治，嗣經撤銷停止戒治，應執行殘
        餘戒治期間4 月28日，因毒品危害防制條例修正而於93
        年1月9日免除戒治）並提起公訴，由本院以91年度訴字
        第401號判決判處有期徒刑8月確定，並於93年9月8日期
        滿執行完畢等情，有臺灣高等法院被告前案紀錄表、前
        揭免刑判決、不起訴處分書附卷足佐。依上開(一)說明，
        本案被告前次觀察、勒戒之執行完畢釋放日為89年4 月
        25日，與本件施用毒品時間即95年7 月間之時間差距固
        已逾5 年，惟因被告前於91年間，因施用毒品案件而經
        本院判處有期徒刑8 月確定，依上開決議意旨，被告本
        次再犯施用毒品之罪，並不該當「5 年後再犯」之規定
        ，且因觀察、勒戒或強制戒治程序已無法收其實效，應
        逕依毒品危害防制條例第10條之規定處罰，故檢察官依
        同條例第23條第2項之規定提起公訴，應屬適法。
    (三)綜上所陳，本案事證明確，被告犯行堪可認定，應依法
        論科。
二、核被告所為，係犯毒品危害防制條例第10條第1 項之施用第
    一級毒品罪。被告持有第一級毒品海洛因之低度行為，應為
    施用毒品之高度行為所吸收，不另論罪。被告前曾受如事實
    欄所載有期徒刑之執行，此有臺灣高等法院被告前案紀錄表
    附卷可考，其於有期徒刑之執行完畢後，5 年以內故意再犯
    本件有期徒刑以上之罪，為累犯，應加重其刑。本院審酌被
    告犯罪之動機、吸食頻率、曾有施用毒品之前科仍不知戒除
    ，惟犯罪後坦承犯行，且所犯之施用毒品犯行乃戕害自己身
    心健康，並未危及他人等一切情狀，量處如主文所示之刑。
據上論斷，應依刑事訴訟法第273條之1第1項、第299條第1 項前
段，毒品危害防制條例第10條第1 項，刑法第11條前段、第47條
第1項，判決如主文。
本案經檢察官乙○○到庭執行職務。
中    華    民    國    95    年    12    月    20    日
                  刑事第五庭法  官  楊皓清
以上正本證明與原本無異。
對於本件判決如有不服，應於收受送達後10日內，向本院提出上
訴書狀，上訴於臺灣高等法院，並按他造當事人之人數附具繕本
。
中    華    民    國    95    年    12    月    20    日
                            書記官  王月娥
附錄論罪法條：
毒品危害防制條例第10條第1項
施用第一級毒品者，處6月以上5年以下有期徒刑。


司法院資訊處製作；財團法人民間司法改革基金會備份。
